【裁判字號】    90,台上,869
【裁判日期】    900524
【裁判案由】    清償借款
【裁判全文】
最高法院民事裁定                                  九十年度台上字第八六九號
    上  訴  人  丙○○
                乙○○
                甲○○
    共      同
    訴訟代理人  鄭嘉慧律師
                許雅芬律師
                江信賢律師
    被 上訴 人  丁○○
    法定代理人  劉振寰
    訴訟代理人  王寶蒞律師
右當事人間請求清償借款事件，上訴人對於中華民國八十九年十一月三十日台灣高等
法院第二審判決（八十九年度重上字第一九八號），提起上訴，本院裁定如左：
    主  文
上訴駁回。
第三審訴訟費用由上訴人負擔。
    理  由
本件上訴人乙○○係民國七十年三月八日出生，現已成年，有訴訟能力，自不得再列
其母甲○○為法定代理人，合先敘明。
次按對於第二審判決上訴，非以其違背法令為理由，不得為之，民事訴訟法第四百六
十七條定有明文。依同法第四百六十八條規定，判決不適用法規或適用不當者，為違
背法令。而判決有同法第四百六十九條所列各款情形之一者，為當然違背法令。是當
事人提起上訴，如依民事訴訟法第四百六十八條規定，以第二審判決有不適用法規或
適用法規不當為理由時，其上訴狀或理由書應有具體之指摘，並揭示該法規之條項或
其內容。若係成文法以外之法則，應揭示該法則之旨趣。倘為司法院解釋、或本院之
判例，則應揭示該判解之字號或其內容。如以民事訴訟法第四百六十九條所列各款情
形為理由時，其上訴狀或理由書，應揭示合於該條款之事實。上訴狀或理由書如未依
此項方法表明者，或其所表明者，顯與上開法條規定之情形不相合時，即難認為已對
第二審判決之違背法令有具體之指摘，其上訴自難認為合法。本件上訴人對第二審判
決提起上訴，雖以該判決違背法令為由，惟核其上訴理由狀所載內容，徒就原審取捨
證據、認定事實及解釋契約之職權行使，所論斷：被上訴人提出上訴人不爭執為渠等
之被繼承人高逸軒簽具並由上訴人甲○○任連帶保證人之借據載明：「茲向劉琦（即
被上訴人之被繼承人）借到新臺幣捌佰伍拾貳萬元正」，業已表明係高逸軒向劉琦借
款，足認雙方有消費借貸之意思合致，且所謂「借到」，已有借得、收到之意，應認
被上訴人對於消費借貸契約之要物性，已盡其舉證責任。至證人劉豪雄已於第一審結
證稱不知高逸軒與劉琦間之糾紛，縱曾聽聞高逸軒提及係賭債，然既非其親身見聞賭
債情事，尚不足證明前開借據所載係屬賭債。又上訴人就其辯稱係因賭債遭逼迫而簽
立借據及本票，迄未能舉證以實其說，即無足取等情，泛言指摘為不當，而未具體表
明究有如何合於不適用法規、適用法規不當、或民事訴訟法第四百六十九條所列各款
之事實，難認對該判決之如何違背法令已有具體之指摘。依首揭說明，應認其上訴為
不合法。
據上論結，本件上訴為不合法。依民事訴訟法第四百八十一條、第四百四十四條第一
項、第九十五條、第七十八條，裁定如主文。
中      華      民      國     九十     年      五      月    二十四    日
                              最高法院民事第七庭
                                  審判長法官  蘇  茂  秋
                                        法官  徐  璧  湖
                                        法官  朱  建  男
                                        法官  曾  煌  圳
                                        法官  李  慧  兒
      右正本證明與原本無異
                                              書  記  官
中      華      民      國     九十     年      六      月     十三     日


司法院資訊處製作；財團法人民間司法改革基金會備份。
